【裁判字號】    95,醫訴,1
【裁判日期】    951106
【裁判案由】    業務過失致死
【裁判全文】
臺灣臺中地方法院刑事判決               95年度醫訴字第1號
公  訴  人  臺灣臺中地方法院檢察署檢察官
被      告  乙○○
上列被告因業務過失致死案件，經檢察官提起公訴（95年度偵字
第13728號），經本院合議庭裁定適用簡式審判程序，本院判決
如下：
    主    文
乙○○從事業務之人，因業務上之過失致人於死，處有期徒刑壹
年。
    犯罪事實
一、乙○○領有初級救護員執照，以駕駛救護車為業，為從事業
    務之人。緣王月嬌前因腦中風之病症，於民國95年1月11 日
    在台中縣梧棲童綜合醫院進行氣切手術完畢後，因尚需以呼
    吸器輔助王月嬌呼吸，故於同年1月19日由梧棲童綜合醫院
    轉院至沙鹿童綜合醫院胸腔內科。嗣於同年2月22日，王月
    嬌因病情好轉，已無需透過呼吸儀器輔助，可由本身之氣切
    口自主呼吸，且王月嬌之父親甲○○因經濟拮据，無法負擔
    龐大之醫療費用，甲○○遂於同年3月間聯絡所需費用較低
    之「仁惠護理之家」，欲將王月嬌轉至「仁惠護理之家」繼
    續照護。經「仁惠護理之家」主任蔡美英於95年3月7日9時
    許聯絡智誠救護車有限公司（下稱智誠公司）人員至沙鹿童
    綜合醫院接送王月嬌，但因智誠公司人員身體不舒服，便聯
    絡亦從事駕駛救護車業務之乙○○前往沙鹿童綜合醫院接送
    。乙○○應允後，於同日10時30分許駕駛車號B6-3529 號救
    護車至沙鹿童綜合醫院，斯時甲○○已辦妥王月嬌之出院手
    續，乙○○即以擔架將王月嬌推出醫院並抬上救護車。然乙
    ○○本應注意病人之氣切管同時具有吸氣及呼氣之功能，與
    人之鼻子相同，若直接在氣切管接上輸送氧氣之導管而未配
    合T型管或復甦器等儀器來幫助排出病人之呼氣，將導致氧
    氣只進不出，且當時又無不能注意之情事，竟疏未注意及此
    ，在將王月嬌抬上救護車後，旋將車內事先備置之氧氣管直
    接插入王月嬌之氣切管，漏未使用T型管或復甦器，致使氧
    氣灌入王月嬌肺部只進不出，途中經甲○○發現王月嬌之臉
    部變黑察覺有異，乙○○見狀又將王月嬌送往梧棲童綜合醫
    院急救，嗣於同日12時30分許王月嬌因急性氣腫併多器官及
    呼吸衰竭而死亡。
二、案經台灣台中地方法院檢察署自動檢舉偵查起訴。
    理    由
壹、程序方面：
一、按除被告所犯為死刑、無期徒刑、最輕本刑為三年以上有期
    徒刑之罪或高等法院管轄第一審案件者外，於法院行準備程
    序進行中，被告先就被訴事實為有罪之陳述時，審判長得告
    知被告簡式審判程序之旨，並聽取當事人、代理人、辯護人
    及輔佐人之意見後，裁定進行簡式審判程序；且受命法官行
    準備程序，與法院或審判長有同一之權限；又簡式審判程序
    之證據調查，不受刑事訴訟法第一百五十九條第一項、第一
    百六十一條之二、第一百六十一條之三、第一百六十三條之
    一及第一百六十四條至第一百七十條規定之限制，刑事訴訟
    法第二百七十三條之一第一項、第二百七十九條第二項前段
    、第二百七十三條之二分別定有明文。
二、查本件被告所犯為死刑、無期徒刑、最輕本刑為三年以上有
    期徒刑以外之罪，且非高等法院管轄第一審之案件，經本院
    合議庭裁定由受命法官行準備程序時，被告就被訴事實為有
    罪之陳述後，復經本院合議庭裁定由受命法官獨任行簡式審
    判程序，是其證據之調查，自不受刑事訴訟法第一百五十九
    條第一項、第一百六十一條之二、第一百六十一條之三、第
    一百六十三條之一及第一百六十四條至第一百七十條規定之
    限制，合先敘明。
貳、實體方面：
一、訊據被告乙○○對於上揭將被害人王月嬌抬上車後，旋即以
    車內之氧氣管直接插入被害人之氣切管，漏未使用T型管或
    復甦器幫助被害人排氣，致使氧氣灌入被害人肺部只進不出
    之事實，業據被告坦承不諱，核與證人甲○○證述及同案被
    告楊韻秋（另為緩起訴處分）陳述之情節相符，並有車號
    B6-3529號救護車內部裝置及被告示範插管之照片6張在卷可
    資佐證。且被害人王月嬌確因被告使用氣管切除引套意外致
    氣胸，合併多器官及呼吸衰竭、腦血管障礙而死亡，業經檢
    察官督同法醫及檢驗員相驗並解剖屬實，此有勘驗筆錄、驗
    斷書、相驗屍體證明書各1份附卷可佐，另本件經送法務部
    法醫研究所鑑定結果，認死者王月嬌之病程似相當嚴重（病
    人插管即昏迷指數3分，最低為2分），已達植物人而接近腦
    死之程度，惟病患給予氧氣前尚可自主呼吸之程度，惟因欲
    由童綜合醫院送至安養院時因病患呈缺氧狀態，救護人員乙
    ○○（男性，民國○○年○月○○日生，身分證字號Ｚ000000000
    ）似將氧氣管直接插入氣管切開之滑套插管入口，發生急性
    氣胸之意外，最後因多器官衰竭及呼吸衰竭而死亡，有該所
    （95）醫鑑字第526號鑑定書各1份附卷足憑。查被告領有初
    級救護員執照，又以駕駛救護車為業，對於一般醫護常識理
    應具有一定程度之認知，當應注意病人之氣切管同時具有吸
    氣及呼氣之功能，若直接將氣切管接上輸送氧氣之導管而未
    配合T型管或復甦器等儀器來幫助排出病人之呼氣，將導致
    氧氣只進不出，且當時又無不能注意之情事，竟疏以注意漏
    未使用T型管或復甦器因而肇事，其有過失甚為明確。且被
    告之過失行為與被害人之死亡結果間，有相當因果關係，綜
    上所述，被告犯行應堪認定。
二、按刑法第276條第2項所謂之業務，係指以反覆同種類之行為
    為目的之社會活動而言。故一人不以一種業務為限，如一人
    同時兼有二種或二種以上之業務，而在某一種業務上有不慎
    致人於死之行為，即應負其業務過失致人於死罪責，最高法
    院69年台上字第4047號著有判例可資參照。因之，核被告所
    為，係犯刑法第276條第2項之業務過失致死罪。爰審酌被告
    之過失程度，被害人死亡家屬所受傷痛程度及被告犯後極思
    與被害人家屬甲○○洽談和解，惟因經濟問題且金額尚有差
    距致未能達成和解等一切情狀，量處如主文所示之刑。
據上論斷，應依刑事訴訟法第273條之1第1項、第299條第1項前
段，刑法第276條第2項，罰金罰鍰提高標準條例第1條前段，判
決如主文。
本案經檢察官郭明嵐到庭執行職務。
中    華    民    國    95    年    11    月    6     日
                  刑事第七庭    法  官  郭德進
上正本證明與原本無異。
如不服本判決，應於送達後十日內向本院提出上訴狀（須附繕
本），上訴於台灣高等法院台中分院。
                                書記官  陳惠玲
中    華    民    國    95    年    11    月    6     日
附錄論罪科刑法條
刑法第276條：
I因過失致人於死者，處2年以下有期徒刑、拘役或2千元以下罰
  金。
II從事業務之人，因業務上之過失，犯前項之罪者，處5年以下
  有期徒刑或拘役，得併科3千元以下罰金。


司法院資訊處製作；財團法人民間司法改革基金會備份。
